臺灣高等法院臺中分院刑事判決　　　　　　　　　　九十一年度上易字第五八三號
　　上　訴　人
　　即　被　告　甲○○
　　選任辯護人　涂國慶律師
右上訴人，因被告詐欺案件，不服臺灣彰化地方法院八十九年度易字第一六０三號，
中華民國九十一年一月十一日第一審判決（起訴案號：臺灣彰化地方法院檢察署八十
八年度偵字第九六七二號）提起上訴，本院判決如左：
    主  文
原判決撤銷。
甲○○意圖為自己不法之所有，以詐術使人將本人之物交付，處有期徒刑陸月，如易
科罰金以參佰元折算壹日。
    事  實
一、甲○○（原姓名為許錦榮，八十九年八月間更改）於民國（下同）八十五年四月
    間，向住居於美國之華人董漢章購買ＢＭＷ三一八型汽車一部，已陸續匯付車款
    ，並於八十五年六月十七日即可受領該車，甲○○於八十六年四月十日前往美國
    觀看該車後，不甚滿意，且知悉賓士車廠即將推出ＭＬ三二０型吉普車，乃欲改
    購賓士ＭＬ三二０型吉普車，並託董漢章代其將所購買之ＢＭＷ三一八型車出售
    ，以所得款項抵付賓士車之車款，惟其因恐前揭ＢＭＷ三一八型車無法賣出，不
    能抵付賓士車之車款，自己亦無資力可支付車款，竟意圖為自己不法之所有，佯
    為他人購買賓士車，圖能於其購買之ＢＭＷ三一八型車無法出售時，得以他人支
    付之車款充作其購買賓士車之車款，而取得其購買之賓士車，旋自美國打電話回
    台灣，予其前任職於中華賓士汽車股份有限公司（下稱賓士公司）期間，因出售
    車輛而認識之彰化縣友人乙○○，向乙○○佯稱可委由其在美國購買一部賓士Ｍ
    Ｌ三二０型吉普車，價格較低，最慢八十六年底可交車等語。乙○○因信任甲○
    ○任職於賓士公司多年，不疑有詐，遂託其購買賓士ＭＬ三二０型吉普車銀白色
    一部，甲○○因而佯稱同時向董漢章訂購二部賓士ＭＬ３２０型吉普車（一部墨
    綠色，一部銀白色）。嗣乙○○於同年五月五日，在臺灣先電匯新台幣二萬八千
    元至甲○○指定之彰化市第六信用合作社總社0000000000000號帳
    戶，作為甲○○代墊之定金，又電匯九千元美金予甲○○（折合為美金一萬元）
    ，復因甲○○於同年十月間提出董漢章之傳真文件，表示支付價款後即可提車，
    再依甲○○之指示，於同年十月二十七日電匯美金三萬五千五百四十二點０三元
    至董漢章之帳戶，以給付全部車款後，前開甲○○先前購買之ＢＭＷ三一八型車
    仍未賣出，無法抵付賓士車車款，取得賓士車，甲○○即以上述乙○○交付之車
    款，充作其自行購買賓士車之車款，並於八十六年年底，以新台幣二百六十餘萬
    元（含稅）之價格，將其購買之墨綠色賓士車轉賣給居住於彰化縣二林鎮之歐陽
    錫文（後改名為歐陽翼聰），且於八十七年二、三月間，經由董漢章將該墨綠色
    賓士車交付歐陽錫文。迨至八十六年年底八十七年初，乙○○因遲遲未獲交車，
    依傳真文件上之電話號碼，打電話至美國向董漢章求證，查悉甲○○所稱購買之
    賓士汽車僅一部且已在台交貨，始知受騙，遂向甲○○追討車款，甲○○於八十
    七年四月間簽發二十多紙以「瑪格爾服飾有限公司」、「許錦榮」為發票人之支
    票以為清償，然僅兌現新台幣四十二萬元，尚有九十八萬元未能償還。
二、案經乙○○訴由臺灣彰化地方法院檢察署檢察官偵查起訴。
    理  由
一、訊據上訴人即被告（下稱被告）甲○○，固坦承其於上開時地，有介紹告訴人乙
    ○○向在美國之華人董漢章購買賓士三二０汽車一部，並收受乙○○交付之美金
    九千元及新台幣二萬八千元之情事，惟矢口否認有上開詐欺犯行，並先後於原審
    及本院辯稱：其於八十五年四月間，向董漢章購買ＢＭＷ三一八型車一部，已陸
    續匯付車款，然因於八十六年四月間前往美國觀看該車後，欲改購賓士ＭＬ三二
    ０型吉普車，並託董漢章代將ＢＭＷ三一八型車出售，以所得款項抵付賓士車之
    車款，其雖有打電話給乙○○，乙○○亦稱要訂購一部賓士車，其乃同時向董漢
    章訂二部賓士車，一部是其所買之墨綠色，一部是代乙○○訂之銀白色，乙○○
    並因而匯款新台幣二萬八千元及美金九千元入其之銀行帳戶，但因係告訴人向董
    漢章購車，其僅係居間介紹，餘款亦係告訴人自行匯至美國給董漢章，其根本未
    賣車給告訴人，最多僅係介紹人，而其向董漢章購得之墨綠色賓士車，亦於國內
    轉賣予歐陽錫文，顯見告訴人之購車與其無涉，其後告訴人追討無著，一再脅迫
    其應負責，其遂簽發多紙支票予乙○○，並兌現四十二萬元，餘額無力償還，告
    訴人始提出告訴，足見並非其賣車予乙○○，則其自無詐欺犯行云云。惟查：
(一)右揭詐欺犯罪事實，業據告訴人乙○○先後於偵審中指訴綦詳，並有交車單據（
    英文）、匯款書、匯款單、賣匯水單、匯款憑條、外匯交易申請書、傳真文件（
    中、英文）、簽證資料、賓士車目錄、支票、支票退票理由單及被告寫給董漢章
    之信件等件在卷可稽。又告訴人與董漢章並不認識，亦未至美國與董漢章交涉購
    車事誼，另於國內匯款新台幣二萬八千元、美金九千元予被告等情，復據被告於
    偵審中所是認，核與告訴人指訴情節相符，並有該匯款回條一紙可稽（參見偵查
    卷七頁），則被告如係告訴人與董漢章買賣汽車之單純介紹人，除向告訴人取回
    定金一千元美金（即新台幣二萬八千元）外，何須收受告訴人所匯之九千元美金
    ，已非無疑。再者，被告於偵查中供稱「‧‧‧剛開始我是連繫，車輛款式、顏
    色、品牌、價錢，後來是由告訴人連繫」云云，另於原審供稱「我同時向董漢章
    訂二部賓士車，一部是代乙○○訂的‧‧‧」、「在八十六年四月份我在美國時
    ，我看到賓士車不錯，我打電話給乙○○，他說也要訂‧‧‧」，復供認拿賓士
    車之目錄給告訴人觀看等語，顯見被告上開辯稱其係單純介紹告訴人向董漢章買
    車云云，甚有可疑。況被告於偵查中辯稱其購買ＢＭＷ汽車支付車款美金約二萬
    五千元之憑證，確係八十五年六月十四日（參見偵查卷六九、七八頁），核與本
    案之購車日期，明顯可區分，而被告於偵審中就該九千元美金是否交付董漢章，
    其所稱多部汽車車款又係如何交付等情，均無法舉證以供調查，甚且支吾其詞（
    參見偵查卷六一、一０七頁，原審卷八二、一六０、一六八頁），對照補充告訴
    理由續(一)狀內容暨匯款憑證（參見偵查卷七二頁），可見被告上開所辯，至為
    可疑。又被告於八十七年間簽發「瑪格爾服飾有限公司」、「許錦榮」名義，在
    玉山銀行帳戶多紙支票交付告訴人，其總額與購買汽車之車款美金合計四五五四
    二點０三元（匯率前後不同，折合約一百四十萬元新台幣）相符，其中兌現四十
    二萬元之情事，亦有該等支票在卷可稽，復為雙方所不爭執，則綜上各情，被告
    上開辯稱其未有詐欺犯行，是否可信，甚有疑問。
(二)被告於本案前之八十五年間，向董漢章購買ＢＭＷ三一八型汽車，董漢章無法將
    ＢＭＷ三一八型汽車賣掉等情，業據被告於偵審中供承在卷，則對照告訴人於偵
    查中所提被告寫給董漢章之信件所記載「‧‧‧至於ＢＭＷ三一八車子一事，價
    格上就由您（指董漢章）開個價即可，如果車子是您買下，依我的想法，加裝之
    配件（附件）就送給您‧‧‧」、「‧‧‧ＢＭＷ處理了嗎？有勞董伯辛苦一番
    ‧‧‧」等語，足見被告係因不滿意其原購買之ＢＭＷ三一八型車，且因賓士Ｍ
    Ｌ三二０型吉普車係新出廠之車型，遂託董漢章代將其所購買之ＢＭＷ三一八型
    車出售，以所得款項抵付賓士車之車款，但實際上被告所購之ＢＭＷ三一八型車
    迄今未能賣出，至為明顯。又被告所稱其購買之賓士三二０型墨綠色汽車已如期
    交付，並由被告轉賣予歐陽錫文等情，核與證人歐陽錫文於偵查中證稱情節相符
    ，而告訴人將車款餘額之美金三萬五千五百四十二點０三元匯至美國給董漢章之
    事實，亦有告訴人所提匯款單可憑，且為被告所是認，則被告如同時有向董漢章
    購買相同車型二部，何以董漢章僅交付一部，另一部銀白包則毫無音訊，自與常
    情相悖。況被告於原審時就其究係向董漢章購買一部汽車或二部，先後供稱不一
    （參見原審卷三五、八四、一一六、一二九、一六八頁），核與偵查中所辯，亦
    有未符，則其先後不同辯稱之用意何在，已極顯然。又依偵查卷所附傳真文件英
    文部分，乃記錄有關墨綠色及銀白色賓士車之事項，如銀白色賓士車係告訴人直
    接向董漢章所買，且傳真文件係董漢章所傳真予告訴人者，則依理傳真文件上不
    可能尚紀錄有關墨綠色賓士車之事項，是該傳真文件應係董漢章傳真予被告者，
    亦甚明顯，被告於本院辯稱該文件係告訴人自行取得者云云，礙難採信。再者，
    依告訴人向董漢章所取得之傳真文件，其上之賓士車均係墨綠色，並未有銀白色
    之汽車，是由上各情，堪認被告向董漢章購買該車型者應僅一部，且係墨綠色，
    則被告向告訴人佯稱之代購銀白色賓士車，究竟何在，在在啟人疑竇。
(三)依上所述，被告所自行購買墨綠色賓士汽車既有交貨之情事，則被告如何支付該
    車款，迄本院辯論終結前，均未據被告提出憑證以實其說，而被告原先購得之Ｂ
    ＭＷ三一八型車既未由董漢章出售，被告顯無款項得以抵付其購買之墨綠色賓士
    ＭＬ三二０型吉普車之車款，亦甚顯明，佐以被告於偵查中所供「（車子沒有交
    後，你有打電話給美國董先生）我有打電話，董先生說車子已交車，因只匯了一
    部車錢所以只交一部車，且車子是交給彰化的歐陽錫文」等語（參見偵查卷六一
    頁），則告訴人指稱被告所以得將該車轉賣並交付歐陽錫文，係以告訴人交付之
    上開車款，充作其購買墨綠色賓士車之車款等情，自非無憑，堪予採信，是被告
    有意圖為自己不法之故意，已堪認定。至證人張瑞鴻於原審時雖證稱伊曾於八十
    五年間向董漢章購車，已交付車款，但董漢章並未交車予伊云云，縱認為真，該
    時間既與本案有別，且本案之時間內董漢章確有交付該墨綠色汽車予被告，是該
    證言不足以證明被告並未詐欺告訴人，自難據為被告有利之認定。再者，依上所
    述，董漢章既僅收受一部賓士汽車之車款，則傳真文件上或告訴人與該董漢章確
    認有無收受車款之通話等情，僅足證明告訴人有匯款給美國董漢章之情事，尚難
    推論董漢章知悉該車款之買受人應係何人，亦難推論董漢章知悉匯款人所匯車輛
    之顏色應係銀白色而非墨綠色，是被告以該情事執為其有利辯解，且認其遭董漢
    章詐騙云云，均難採取。再者，被告與董漢章間墨綠色汽車之買賣，與本案告訴
    人之銀白色汽車買賣，均係口頭約定等情，業據雙方於偵審中供承相符在卷，則
    被告以雙方間並無書面契約可證明，辯稱其未代告訴人向董漢章購車云云，亦難
    採取。又被告於本院聲請傳喚之證人許淑芳，於本院九十一年四月二十四日審理
    時到庭，就被告無法交付汽車，由告訴人向被告追討車款過程之證稱，核係事後
    之情事，亦難為被告有利之認定。從而，本案事證明確，被告上開空口所辯，核
    係卸責之詞，不足採信，是被告上開詐欺犯行，洵堪認定。
二、核被告所為，係犯刑法第三百三十九條第一項之詐欺取財罪。原審經審理之結果
    ，認被告罪證明確，予以論科，固非無見。但查，告訴人所欲購買汽車之顏色應
    係銀白色，而非墨綠色，原審判決之事實欄，已有誤認，以致判決理由與事實無
    法相符，自有未洽。又依上認定，被告既將告訴人購車車款移作自己所購汽車車
    款之用，自堪認被告有詐欺之直接故意，原判決逕認係不確定故意，亦有違誤。
    再者，犯罪科刑應審酌被告犯罪之一切情狀，為刑法第五十七條所明定，本件告
    訴人既因被告在美國時之一通電話邀請，即訂購尚未出廠之新車，且未取得任何
    書面憑證，而被告犯後且賠償告訴人四十二萬元在卷，則原審遽量處被告有期徒
    刑十月，自有失入之違誤。被告提起上訴，否認上開犯罪，固非可取，但原判決
    既有上開可議，即屬無可維持，應由本院撤銷改判。且查，被告犯罪後，刑法第
    四十一條得易科罰金之法定最重本刑，已由三年提高至五年，並於九十年一月十
    日修正公布，於同月十二日生效施行，且依刑法施行法第三條之一第二項「未諭
    知得易科罰金之處罰者，亦同」，可見未判決確定之刑事案件，如法定最重本刑
    為五年以下有期徒刑，且經宣告被告有期徒刑在六月以下時，即應依法諭知易科
    罰金之折算標準，至為顯明，則經比較新舊法之規定，自應以新法有利於被告，
    本件如宣告刑在有期徒刑六月以下時，自應一併諭知易科罰金之折算標準。爰審
    酌被告之素行尚好，及其犯罪之動機、手段、詐騙之金額、犯罪後態度等一切情
    狀，量處如主文第二項所示之刑，並諭知易科罰金之折算標準，以示懲儆。
據上論結，應依刑事訴訟法第三百六十九條第一項前段、第三百六十四條、第二百九
十九條第一項前段，刑法第三百三十九條第一項前段、第二條第一項前段、第四十一
條第一項前段，刑法施行法第三條之一，罰金罰鍰提高標準條例第一條前段、第二條
，判決如主文。
本案經檢察官陳惠珠到庭執行職務
中      華      民      國    九十一    年      四      月      三十    日
                                    臺灣高等法院臺中分院刑事第二庭
                                          審判長法  官  羅  禮  政
                                                法  官  陳  欣  安
                                                法  官  蔡  聰  明
右正本證明與原本無異。
不得上訴。
                                                書記官  郭  振  祥
中      華      民      國    九十一     年      五       月     一     日
刑法第三百三十九條：
意圖為自己或第三人不法之所有，以詐術使人將本人或第三人之物交付者，處五年以
下有期徒刑、拘役或科或併科一千元以下罰金。
以前項方法得財產上不法之利益或使第三人得之者亦同。
前二項之未遂犯罰之。
                                                                        Ｆ
